【裁判字號】    95,訴,2469
【裁判日期】    970229
【裁判案由】    侵權行為損害賠償
【裁判全文】
臺灣板橋地方法院民事判決             95年度訴字第2469號
原      告  丁○○
訴訟代理人  王永春律師
複  代理人  魏君婷律師
被      告  丙○○
            甲○○
兼  上一人
法定代理人  乙○○
上列當事人間請求侵權行為損害賠償事件，經本院刑事庭以95年
度附民字第1 號刑事附帶民事訴訟裁定移送民事庭審理，本院於
民國97年2月12日言詞辯論終結，判決如下：
    主  文
被告應連帶給付原告新台幣壹佰零貳萬零陸佰零貳元及自民國九
十五年二月九日起至清償日止，按週年利率5 ％計算之利息。原
告其餘之訴駁回。
訴訟費用由原告負擔四分之三，餘由被告連帶負擔。
本判決第一項於原告以新臺幣參拾肆萬元為被告供擔保後，得假
執行。但被告如於假執行程序實施前，以新臺幣壹佰零貳萬肆仟
零陸拾元為原告預供擔保，得免為假執行。
原告其餘假執行之聲請駁回。
    事實及理由
壹、程序方面：
一、本件被告丙○○經合法通知，未於言詞辯論期日到場，核無
    民事訴訟法第386 條所列各款情形，爰依原告之聲請，由其
    一造辯論而為判決。
二、按訴狀送達後，原告不得將原訴變更或追加他訴，但擴張或
    減縮應受判決事項之聲明者，不在此限，民事訴訟法第255
    條第1 項第3 款定有明文。查本件原告起訴時，原請求被告
    應連帶賠償新台幣（下同）4,749,913 元及遲延利息，嗣於
    96年7 月31日本院審理庭時，減縮聲明為請求被告應連帶賠
    償4,503,333 元及遲延利息，核與前開規定相符，應予准許
    ，合先敘明。
貳、實體方面：
一、原告主張：
(一)、被告丙○○因細故對原告丁○○心生不滿，竟與被告甲○○
    有犯意聯絡，先由被告甲○○於民國93年8 月3 日晚間10時
    許，撥打電話與原告丁○○，誘騙原告丁○○於翌日凌晨0
    時30分許，至臺北縣三重市○○○路292 號三重工商前，原
    告丁○○不疑有他，遂依約前往。然原告丁○○到場後，旋
    遭在場守候之被告丙○○，持安全帽毆打其頭部，致原告丁○○受有頭部外傷合併腦挫傷、頭皮撕裂傷等傷害，幸經送
    醫而獲救。被告丙○○、甲○○自應就上開行為負共同侵權
    行為之責任。另被告乙○○為被告甲○○之法定代理人，而
    甲○○雖為限制行為能力人惟有識別能力，依法被告乙○○
    亦須連帶負賠償責任。
(二)、原告請求損害賠償之項目及金額如下：
１、醫療費用：原告遭上述傷害後，即赴長庚醫院治療，共計支
    出醫療費用28,862元。
２、喪失勞動能力之部分：原告丁○○受前開侵害後，語能方面
    受到毀敗，相當於殘廢等級喪失或減少勞動能力比率表第7
    級殘廢，減少勞動能力69.21 ％。而原告以每月薪資20,000
    元計算，事發時原告僅24歲，依勞動基準法所定一般勞工退
    休年齡60歲，原告至少尚有36年之工作年資，則原告每年工
    作能力損失為20,000元x12 個月x69.21％=166,104元，而36
    年之工作能力損失，依霍夫曼係數計算，原告一次得請求金
    額為3,474,471 元。
３、精神慰撫金：原告受有上開傷害，本有大好前途，遭逢此遽
    變，不啻其就業遭受重大影響，日後婚姻交友亦必受極大阻
    礙，且日常生活亦將因此而有重大不便，造成生活上極大痛
    苦，請求精神上慰撫金1,000,000 元。
４、總計，原告請求金額為4,503,333元。
(三)、聲明：
１、被告丙○○、被告甲○○、被告乙○○應連帶給付原告4,50
    3,333 元，及自起訴狀繕本送達之翌日起至清償日止按年利
    率5 ％計算之利息。
２、前項請求原告願供擔保，請准宣告假執行。
３、訴訟費用由被告負擔。
二、被告辯稱：
(一)、被告丙○○部分：被告未於最後言詞辯論期日到庭，惟據其
    以前言詞辯論期日到場聲明：請求駁回原告之訴及其假執行
    ，訴訟費用由原告負擔，如受不利之判決，願提供擔保請准
    宣告免為假執行。
(二)、被告甲○○部分：伊是受被告丙○○脅迫的情況下，才打電
    話邀原告，聲明：請求駁回原告之訴及其假執行，訴訟費用
    由原告負擔，如受不利之判決，願提供擔保請准宣告免為假
    執行。
三、原告主張被告上開侵權行為之事實，業經臺灣高等法院95年
    度上訴字第4329號刑事判決判處被告丙○○有期徒刑7 月確
    定，且經本院依職權調取臺灣板橋地方法院檢察署94年度調
    偵字第261 號、本院94年度訴字第2954號、臺灣高等法院95
    年度上訴字第4329號殺人未遂案件卷宗核實無訛，被告對此
    亦不爭執，自堪信原告此部份主張為真正。
四、按因故意或過失，不法侵害他人之權利者，負損害賠償責任
    ；數人共同不法侵害他人之權利，連帶負損害賠償責任。無
    行為能力人或限制行為能力人，不法侵害他人之權利者，以
    行為時有識別能力為限，與其法定代理人連帶負損害賠償責
    任。不法侵害他人之身體或健康者，對於被害人因此喪失或
    減少勞動能力或增加生活上之需要時，應負損害賠償責任。
    再按不法侵害他人之身體、健康、名譽、自由、信用、隱私
    、貞操，或不法侵害其他人格法益而情節重大者，被害人雖
    非財產上之損害，亦得請求賠償相當之金額。民法第184 條
    第1 項前段、第185 條第1 項前段、第187 第1 項、第193
    條第1 項、第195 條第1 項分別定有明文。被告甲○○於77
    年5 月20日出生，其在93年8 月3 日與被告丙○○共同傷害
    原告丁○○時為限制行為能力人，被告乙○○為其父即法定
    代理人，此有戶籍謄本1 份附卷可稽，被告甲○○為本件侵
    權行為時，既已年滿16歲，顯見行為時具有識別能力，被告
    乙○○應與被告甲○○連帶賠償原告丁○○之損害。茲就原
    告請求賠償之損害，逐項審究如下：
(一)、醫療費用：原告主張請求28,862元，並附有財團法人長庚紀
    念醫院（林口）分院醫療費用收據34祇以及臺北縣立醫院醫
    療費用收據3 祇為證。經核上開費用均屬治療上之必要費用
    ，應予准許。
(二)、喪失勞動能力之部分：原告主張因此次傷害，遭語能之毀敗
    ，而有喪失部份勞動能力69.21 ％，喪失金額為3,474,471
    元等語。
１、經查，財團法人長庚紀念醫院於96年6 月4 日以（96）長庚
    法字第0439號函覆稱略以：「…最近一次回診於96年5 月15
    日，其傷勢經治療後，仍有步態不穩，偶有頭暈症狀，雖已
    可正常應答，但反應較慢且表達能力受有影響，顯有輕微失
    語症狀，宜持續門診追蹤。依病患病情評估，因其傷勢現仍
    存有反應遲鈍、步態不穩、言語流利度受損及偶有頭暈之症
    狀，應符合勞工保險條例第53條附表之勞工保險殘廢給付標
    準表障害項目第8 項、殘廢等級為7 級之「中樞神經系統機
    能遺存顯著障害，終身祇能從事輕便工作者」情形，另關於
    病患勞動能力之減損比例，及對日後生活之影響，因病患目
    前仍在復原中，且涉及病患年齡、職業性質等因素，請鈞院
    卓審…」，此有上述函文1 件在卷可稽。
２、惟查，勞工保險條例第53條所定勞工保險殘廢給付標準表，
    係勞工因普通傷害或罹患普通疾病，經治療終止後，身體所
    遺存障害經診斷為永久殘廢或永不能復原者，所得請領殘廢
    補助費之給付標準，其針對身體障害狀態所為殘廢程度之分
    級，固非不得作為一般民眾因傷所受不能復原之身體障害程
    度之判斷參考，然該表係針對體力勞動者為標準而擬定之給
    付，對其他智力勞動者，並不完全可以適用。故於實際運用
    時，宜斟酌被害人之職業、智能、性向、年齡、再教育等因
    素加以適當調整或增減，是法院關於身體受傷後所減少勞動
    能力之程度，仍應依個案具體情形而為綜合之認定。本院審
    酌原告為開南商工電子科畢業，目前仍在待業中，其因本次
    傷害後遺存有中樞神經機能之障害，宜從事輕便工作之情形
    ，故認原告因本次傷害，致減少之勞動能力應以20% 計算為
    公允。
３、再者，原告自受傷時起迄今均無業，應依原告受傷當時，行
    政院所頒布最低基本工資每月15,840元計算其原應得之工資
    為適當；原告雖主張伊之薪資損害額應依行政院主計處提供
    臺灣地區男性勞工2007年11月收入最低之產業平均月薪為
    27,678元云云，惟查行政院所頒布最低基本工資，係一般人
    在通常情形下，每月可能取得之收入，而行政院主計處統計
    之平均薪資，係採所有男性勞工就業者平均月薪，原告未能
    證明其收入並可達所有男性勞工就業者平均月薪，故原告上
    開主張，不足採信。
４、原告受傷時年為24.25 歲，依勞動基準法所定一般勞工退休
    年齡60歲，原告至少尚有35.75 年之工作年資，則原告每年
    工作能力損失為15,840元x12 個月x 20％=38,016 元，而35
    .75 年之工作能力損失，依霍夫曼係數計算，原告一次得請
    求金額為（38,016 x20.8265=791,740 元（元以下四捨五入
    ），原告請求減少勞動能力之損失，於791,740 元範圍內，
    即屬合理，應予准許，逾此範圍，則予駁回
６、精神慰撫金部分：按慰撫金之多寡，應斟酌雙方之身分、地
    位、資力與加害之程度及其他各種情形核定相當之數額，其
    金額是否相當，自應依實際加害情形與被害人所受之痛苦及
    雙方之身分、地位、經濟狀況等關係決定之。本院斟酌被告
    丙○○乃為高中肄業，被告甲○○甫生產完，而原告因此次
    受傷中樞神經留有遺害，其就業及日後生活均受影響，造成
    精神上痛苦，及兩造之財產狀況，因認原告得請求之慰撫金
    以就其主張請求慰撫金200,000 元之部分，尚屬合理，應予
    准許；原告逾上開部份之請求，為無理由，應予駁回。
五、綜上所述，原告因本件事故得請求賠償之金額為1,020,602
    元（28,862＋791,740 ＋200,000 ＝1,020,602） 。被告丙○○、甲○○二人係依民法第185 條第1 項負共同侵權行為
    責任，依法應對原告負連帶賠償責任，與被告甲○○及其法
    定代理人乙○○依民法第187 條第1 項所負連帶賠償責任間
    ，具有同一目的，係屬不真正連帶債務關係，然就不真正連
    帶債務之請求，聲明仍得以連帶請求之方式為之，原告聲明
    既係請求被告連帶賠償，本院仍以被告連帶給付之方式為主
    文之諭知。從而，原告依據侵權行為之法律關係，請求被告
    連帶賠償1,020,602 元及自起訴狀繕本送達之翌日即95年2
    月9 日起算至清償日止按週年利率5 ％計算之利息，洵屬正
    當，應予准許，其逾此範圍之請求，於法無據，應予駁回。
    兩造陳明願供擔保，聲請宣告假執行或免為假執行，經核原
    告勝訴部分，合於法律規定，爰分別酌定相當之擔保金額宣
    告之；原告其餘假執行之聲請，因訴之駁回而失所依據，不
    予准許。
六、本件事證明確，兩造所提其餘攻擊防禦方法及舉證，經審酌
    後認為與判決結果無影響，爰不一一論述，附此敘明。
七、結論：原告之訴為一部有理由，一部無理由，依民事訴訟法
    第385 條第1 項前段、第79條、第85條第2 項、第390 條第
    2 項、第392 條第2 項，判決如主文。
中    華    民    國    97    年    2     月    29    日
                  民事第三庭    法  官  邱育佩
以上正本係照原本作成。
如對本判決上訴，須於判決送達後20日內向本院提出上訴狀。
中    華    民    國    97    年    2     月    29    日
                                書記官  林兆嘉


司法院資訊處製作；財團法人民間司法改革基金會備份。
